【裁判字號】    89,重訴,50
【裁判日期】    890515
【裁判案由】    損害賠償
【裁判全文】
臺灣臺中地方法院民事判決  八十九年重訴字第五十號
    原      告  甲○○
    特別代理人  丙○○
    被      告  乙○○
右當事人間，因原告提起刑事附帶民事訴訟請求損害賠償事件，經本院刑事庭移送前
來，本院判決如左：
    主      文
被告應給付原告新台幣壹仟貳佰參拾壹萬陸仟捌佰柒拾柒元，及自民國八十八年十一
月九日起至清償日止，按年息百分之五計算之利息。
原告其餘之訴駁回。
訴訟費用由被告負擔十分之七；餘由原告負擔。
本判決原告勝訴部分於原告以新台幣肆佰壹拾萬元供擔保後，得假執行。
原告其餘假執行之聲請駁回。
    事      實
甲、原告方面：
一、聲明：被告應給付原告新台幣（下同）一千七百七十七萬八千二百八十六元，及
    自起訴狀繕本送達被告翌日起至清償日止，按年息百分之五計算之利息。並陳明
    願供擔保請准為假執行之宣告。
二、陳述：
（一）被告乙○○於民國（下同）八十八年四月二十九日上午五時二十分，已服用茅
      台酒約三分之一瓶，酒後呼氣所含酒精成份達每公升Ｏ、六一毫克，已不能安
      全駕駛車輛，竟於同日上午六時三十分許，仍駕駛車牌號碼Ｈ四—Ｏ一三三號
      自小客車，沿臺中市○○路往北方向行駛，行經崇德路與美德街口時，應注意
      汽車駕駛人飲酒後其吐氣所含酒精成分超過每公升Ｏ、二五毫克以上者，不得
      駕車，又汽車行經設有交通號誌之路口時，應減速慢行，作隨時停車之準備，
      並應注意汽車行駛時駕駛人應注意車前狀況，隨時採取必要之安全措施，而依
      當時情形又無不能注意之情形，竟疏於注意，且未減速慢行，致閃避不及，而
      撞擊行經上開路口人行道之原告，致原告受有頭部外傷合併腦挫傷、左撓骨骨
      折等傷害，目前因頭部遭受重創已成為植物人，障礙等級屬極重度，被告刑事
      部分經本院交通法庭以八十八年度交易字第五七九號刑事判決處被告有期徒刑
      十月在案。
（二）原告受傷後迄今，計支付醫藥費二萬五千二百一十三元，醫療器材費用六萬二
      千元，自八十八年五月至九月，已花費醫療材料費八萬七千六百零一元，則平
      均每月花費醫療耗材一萬七千五百二十元，原告現已成極重度植物人，復原希
      望渺茫，餘生將在病床上度過，全賴他人照料，原告生於三十五年三月三十日
      ，以國人女性平均壽命七十八歲計算，自八十八年十月起至原告七十八歲止，
      為二十四年六月，計餘生所需花費醫療耗財費用為五百十五萬八百八十元。又
      自車禍發生日起至八十八年十月十日止，共花費看護費用二十五萬元，預計自
      八十九年一月起至原告七十八歲止，需僱請外籍監護工照顧計二十四年三月，
      共計所花費之看護費用為七百五十二萬九千零四十九元（包括仲介費用十八萬
      二千四百元、外籍監護工伙食費一百六十五萬八千七百元、外籍監護工薪資、
      健保費及週日不休假加班費計五百四十五萬四千二百十三元、每年不休假加班
      費五萬九千一百三十六元、勞委會就業安定基金十七萬四千六百元）。
（三）原告因被告之侵權行為已成為極重度植物人，喪失勞動能力百分之百，車禍發
      生時原告年齡為五十三歲又一個月，屆五十五歲退休止，原告得請求之期間為
      二十三個月，以原告每月勞保薪資二萬零一百元計，合計喪失勞動能力之損害
      為四十六萬二千三百元。
（四）本件車禍發生之時，原告正值準備退休安養天年之際，竟因被告酒醉、超速駕
      車，撞擊而成為植物人，日常生活完全喪失自主及自理能力，精神肉體均受有
      極大之痛苦，而被告肇事後迄今對於原告不聞不問，更使原告精神上痛苦不堪
      ，故請求被告賠償精神慰撫金四百萬元。右述各項損害，均係被告不法侵害所
      生之結果，爰依民法第一百八十四條第一項前段、第一百九十三條第一項及第
      一百九十五條第一項前段之規定，訴請被告賠償如聲明所示。
三、證據：提出診斷證明書、殘障手冊、醫療費用收據、醫療器材收據、醫療耗財收
    據、看護費用收據、聘請外籍監護工相關費用表、繳費單、調解不成立證明書等
    件為證。
乙、被告方面：
    被告未於言詞辯論期日到場，亦未提出任何書狀作任何聲明或陳述。
    理    由
一、被告經合法通知，未於言詞辯論期日到場，核無民事訴訟法第三百八十六條所列
    各款情形，爰依原告之聲請，由其一造辯論而為判決。
二、本件原告主張：其遭被告酒後駕車，過失撞擊，致受有頭部外傷合併腦挫傷、左
    撓骨骨折等傷害，目前已成為植物人，殘障等級屬極重度，爰依侵權行為之法律
    關係，請求被告給付醫療費用二萬五千二百十三元、醫療器材及醫療耗材費用五
    百三十萬四百八十一元、看護費七百七十七萬九千零四十九元、喪失勞動能力之
    損害四十六萬二千三百元、精神慰撫金四百萬元。被告未於言詞辯論期日到場，
    亦未提出任何書狀作任何聲明或陳述。經查本件被告於八十八年四月二十九日上
    午五時二十分，已服用茅台酒約三分之一瓶，酒後其呼氣所含酒精成份達每公升
    Ｏ、六一毫克，已不能安全駕駛車輛，竟於同日上午六時三十分許，仍駕駛車牌
    號碼Ｈ四—Ｏ一三三號自小客車，沿臺中市○○路往北方向行駛，行經崇德路與
    美德街口時，應注意汽車駕駛人飲酒後其吐氣所含酒精成分超過每公升Ｏ、二五
    毫克以上者，不得駕車，又汽車行經設有交通號誌之路口時，應減速慢行，作隨
    時停車之準備，並應注意汽車行駛時駕駛人應注意車前狀況，並隨時採取必要之
    安全措施，而依當時情形又無不能注意之情形，竟疏於注意，且未減速慢行，致
    閃避不及，而撞擊行經上開路口人行道之原告，致原告受有頭部外傷合併腦挫傷
    、左撓骨骨折等傷害，目前已成為植物人，障礙等級屬極重度，被告所涉刑事責
    任部分，業經本院交通法庭以八十八年度交易字第五七九號判處有期徒刑十月確
    定在案，有上開刑事判決一份附卷可憑，並經本院調取上開刑事卷宗查明屬實，
    是原告主張之事實，自堪信為真實。
三、按因故意過失，不法侵害他人之權利者，負損害賠償責任；不法侵害他人之身體
    或健康者，對於被害人因此喪失或減少勞動能力或增加生活上之需要時，應負損
    害賠償責任；不法侵害他人之身體、健康、名譽、自由、信用、隱私、貞操，或
    其他人格法益而情節重大者，被害人雖非財產上之損害，亦得請求賠償相當之金
    額，民法第一百八十四條第一項前段、第一百九十三條第一項及第一百九十五條
    第一項前段分別定有明文。本件被告因前述之過失傷害原告，自應負侵權行為損
    害賠償之責。
四、原告請求之各項損害及其數額是否允當，應否准許，茲分述如次：
（一）醫療費部分：
      原告主張支出醫藥費共計二萬五千二百一十三元，業據其提出醫藥費收據數紙
      為證，其中包括診斷證明書費用九百五十元，雖非因治療目的所支應之費用，
      然與被告之侵權行為自有相當因果關係，且證明書為原告提起訴訟時所必備，
      倘應劃歸由原告自行負擔，實欠公平，從而，原告請求被告賠償因本件車禍支
      出醫藥費共計二萬五千二百一十三元，應予准許。
（二）增加生活上需要部分：
      １．醫療器材費用
      查原告購買氣墊床、躺式輪椅、三折式護理病床、噴霧式化痰機及抽痰機，業
      據其提出統一發票為證，此皆為照顧已成植物人之原告日常生活所必需之物品
      ，故原告請求支出醫療器材費用共計六萬二千元為有理由，應予准許。
      ２．醫療耗材費用
      原告主張自八十八年五月至九月，已花費醫療材料費八萬七千六百零一元，業
      據其提出統一發票數紙為證，查其中包括抽痰包、口罩、人工鼻、紗布、空針
      、生理食鹽水、雙氧水、氯化鈉、營養品、紙膠、尿布等用品，尚屬原告醫療
      照護、延續生命及日常生活所需之必要消耗品，是原告此部分之請求尚屬允當
      ，應予准許；又原告主張由此可證其平均每月花費醫療耗材費用為一萬七千五
      百二十元，原告現已成極重度植物人，復原希望渺茫，餘生將在病床度過，全
      賴他人照料，其生於三十五年三月三十日，以國人女性平均壽命七十八歲計算
      ，自八十八年十月起至原告七十八歲為止，所餘為二十四年六月，計所需花費
      之醫療耗材費用為五百十五萬八百八十元等語。而查原告於八十八年四月二十
      九日入院至同年八月三十一日出院迄今，呈現神智不清醒之狀態，生活起居均
      需旁人完全照顧，有財團法人私立中國醫藥學院附設醫院出具之診斷證明書暨
      中華民國身心障礙手冊各一份附卷可憑，是以原告主張其餘生將在床上度過，
      全賴他人照料等語，應屬可信，惟原告就上開本應逐月支付之費用，請求被告
      一次給付，自應扣除中間利息，其自八十八年十月起至原告七十八歲（一一三
      年三月三十日）止，共計二十四年六月，以每月支出醫療耗材費一萬七千五百
      二十元計算，每年需支出二十一萬二百四十元，依霍夫曼係數扣除中間利息後
      ，原告得請求一次給付之金額為三百四十二萬一千一百二十一元（計算式為：
      210240× (16.045181 + 6/12×0.454545) =0000000），綜上，原告得請求被
      告一次給付之醫療耗材費用為三百五十萬八千七百二十二元  (87601+0000000
      =0000000) ，逾此部分之請求，即屬無據，應予駁回。
      ３．看護費
      原告主張自車禍發生日起至八十八年十月十日止，共花費看護費用二十五萬元
      ，業據其提出臺中病患服務看護中心收據五紙為證，堪信為真實，應予准許。
      其又主張自八十九年一月起至原告餘命終止，僱請外籍監護工二十四年三月，
      所需看護費用為七百五十二萬九千零四十九元（包括仲介費用十八萬二千四百
      元、外籍監護工伙食費一百六十五萬八千七百元、外籍監護工薪資、健保費及
      週日不休假加班費計五百四十五萬四千二百十三元、每年不休假加班費五萬九
      千一百三十六元、勞委會就業安定基金十七萬四千六百元），有聘請外籍監護
      工相關費用表數紙為證。原告目前呈植物人狀態，無法自主行動、進食、更衣
      、洗澡、抽痰，需專人照顧維生，原告請求日後之看護費用應屬正當，其以僱
      請外籍監護工之相關費用為請求標準，自八十九年一月至原告七十八歲餘命終
      止共計僱請二十四年三月之費用為七百五十二萬九千零四十九元，核其每日所
      須看護費用為八百五十一元，與上開臺中病患服務看護中心每日看護費用約一
      千七百五十元相較，應屬正當，惟其一次請求亦應扣除中間利息，故依霍夫曼
      係數表計算之結果為五百零一萬九千一百七十一元（計算式為：851×365×
      (16.045181  + 3/12×0.454545)= 0000000），綜上，原告得請求之看護費用
      合計五百二十六萬九千一百七十一元（250000+0000000=0000000) ，逾此部分
      之請求即屬無據，應予駁回。
（三）喪失勞動能力部分：
      原告因被告之侵權行為已成為極重度植物人，永久無法工作，已如前述，其喪
      失之勞動能力為百分之百，查本件車禍發生時原告每月勞保薪資為二萬零一百
      元，有其所提出之臺中市雕刻業職業工會繳費單一紙附卷可查，原告車禍發生
      時年齡為五十三歲又一個月，計至五十五歲退休止，得請求之期間為一年十一
      月，按霍夫曼係數表扣除中間利息計算結果，其喪失勞動能力之損害為四十五
      萬一千七百七十一元（計算式為：20100×12×   (1   +  11/12×0.952381)
      =451771），原告逾此部分之請求即屬無據，應予駁回。
（四）精神慰撫金部分：
      查本件原告喪夫多年，於車禍發生時為五十三歲，正值準備退休安養天年之際
      ，竟因被告酒醉駕車超速之撞擊，受有頭部外傷合併腦挫傷、左撓骨骨折等嚴
      重傷害，呈植物人狀態，障礙等級屬極重度，日常生活完全喪失自主及自理能
      力須於病床上終此殘年，精神肉體均受有極大之痛苦，爰審酌兩造之身分、地
      位、經濟能力、原告受創傷之程度及被告肇事後迄今對於原告不予聞問等一切
      情狀，認原告請求被告賠償精神慰撫金三百萬元為相當，逾此部分之請求，核
      屬無據。
五、綜上所述，原告本於侵權行為之法律關係，訴請被告給付一千二百三十一萬六千
    八百七十七元，及自起訴狀繕本送達翌日即八十八年十一月九日至清償日止，按
    年息百分之五計算之利息之範圍內為有理由，應予准許，逾此部分所為請求，核
    屬無據，應予駁回。
六、原告陳明願為被告供擔保，聲請宣告假執行，經核其勝訴部分並無不合，爰酌定
    相當之擔保金額併准許之；其餘假執行之聲請，因訴之駁回而失所依附，不應准
    許。
七、結論：本件原告之訴，為一部有理由，一部無理由，依民事訴訟法第三百八十五
    條第一項前段、第七十九條但書、第三百九十條第二項，判決如主文。
中      華      民      國    八十九    年      五      月     十五     日
                                        臺灣臺中地方法院民事第四庭
~B法      官  王  邁  揚
右為正本，係照原本作成。
附記一如不服本判決，應於判決送達後二十日內，向本院提出上訴狀。
中      華      民      國    八十九    年      五      月     十五     日
~B法院書記官


司法院資訊處製作；財團法人民間司法改革基金會備份。
